【裁判字號】    95,訴,669
【裁判日期】    950329
【裁判案由】    毒品危害防制條例
【裁判全文】
臺灣板橋地方法院刑事判決               95年度訴字第669號
公  訴  人  臺灣板橋地方法院檢察署檢察官
被      告  甲○○
上列被告因違反毒品危害防制條例案件，經檢察官提起公訴（95
年度毒偵字第1193號），嗣因被告就被訴事實為有罪之陳述，本
院告知被告簡式審判程序之旨，並聽取當事人之意見後，裁定改
由受命法官獨任依簡式審判程序進行，判決如下：
    主  文
甲○○施用第一級毒品，累犯，處有期徒刑柒月。
扣案之第一級毒品海洛因壹包之外包裝（空包裝重零點貳公克）
沒收，其內之第一級毒品海洛因（驗後淨重零點零壹公克）沒收
銷燬之。
    事  實
一、甲○○前因違反肅清煙毒條例案件，經本院於民國83年4 月
    6 日以82年度訴字第3148號判處有期徒刑3 年10月，並於83
    年5 月19日確定，其後經入監執行後，於84年12月29日假釋
    出監。惟其又因違反肅清煙毒條例案件，經本院於86年8 月
    12日以86年度訴字第782 號判處有期徒刑3 年10月，並於86
    年11月18日撤回上訴確定；復因違反麻醉藥品管理條例案件
    ，經本院於87年3 月9 日以87年度易字第200 號判處有期徒
    刑7 月，並於87年4 月13日確定。上開二罪經定應執行刑為
    有期徒刑4 年3 月，且上開假釋並經撤銷，接續執行殘刑有
    期徒刑1 年7 月14日，嗣經入監執行後，復於89年12月28日
    再度假釋出監。然上開假釋隨後又經撤銷，遂再入監執行殘
    刑有期徒刑2 年9 月1 日，嗣於93年11月14日因縮短刑期執
    行完畢。
二、甲○○前另因施用毒品案件，經本院裁定送觀察、勒戒後，
    因認有繼續施用毒品之傾向，再經本院裁定令入戒治處所施
    以強制戒治，而於90年11月20日入所戒治，其後於91年5 月
    2 日停止戒治並付保護管束，而於91年11月12日保護管束期
    滿，視為強制戒治期滿，並經臺灣板橋地方法院檢察署檢察
    官於91年12月6 日以91年度戒毒偵字第517 號不起訴處分確
    定。詎其猶不知悔改，竟又基於施用第一級毒品海洛因之犯
    意，於上開強制戒治執行完畢釋放後之5 年內即於95年1 月
    22日下午6 時許，在其臺北縣三峽鎮○○路28號住處，以注
    射針筒注射海洛因之施用方式，施用第一級毒品海洛因1 次
    。嗣於95年1 月23日上午10時50分許，在上址前，因其形跡
    可疑遭警盤查，警方並徵得其之同意，對其執行搜索，扣得
    第一級毒品海洛因1 包（驗後淨重0.01公克，空包裝重0.2
    公克），且經採集其尿液送驗而查獲上情。
三、案經臺北縣政府警察局三峽分局報告臺灣板橋地方法院檢察
    署檢察官偵查起訴。
    理  由
壹、程序方面：
    按本件被告甲○○所犯係死刑、無期徒刑、最輕本刑為3 年
    以上有期徒刑以外之罪，其於準備程序就前揭被訴事實為有
    罪之陳述，經法官告知簡式審判程序之旨，並聽取其與公訴
    人之意見後，本院認無不得或不宜改依簡式審判程序進行之
    處，爰依刑事訴訟法第273 條之1 第1 項、第284 條之1 ，
    裁定本件由受命法官獨任進行簡式審判程序，合先敘明。
貳、實體方面：
  一、訊據被告甲○○對於前揭犯罪事實均坦承不諱，本院復審
      酌：
    (一)查被告前因施用毒品案件，經本院裁定送觀察、勒戒後，
      因認有繼續施用毒品之傾向，再經本院裁定令入戒治處所
      施以強制戒治，而於90年11月20日入所戒治，其後於91年
      5 月2 日停止戒治並付保護管束，而於91年11月12日保護
      管束期滿，視為強制戒治期滿，並經臺灣板橋地方法院檢
      察署檢察官於91年12月6 日以91年度戒毒偵字第517 號不
      起訴處分確定之事實，有臺灣高等法院被告前案紀錄表1
      份在卷可按。是被告於涉本案之前，業曾初犯施用毒品，
      並於前揭強制戒治執行完畢後釋放甚明。
    (二)次查，經警將被告遭查獲時所採之尿液送驗結果，係呈嗎
      啡陽性反應，此有臺北縣政府警察局三峽分局查獲毒品危
      害防制條例案姓名對照表、臺灣檢驗科技股份有限公司95
      年2 月10日編號CH/2006/11812 號濫用藥物尿液檢驗報告
      各1 份在卷可稽。又查：
      (1)海洛因施用入人體後水解還原成嗎啡，再循嗎啡之代謝
        方式排出體外，業據行政院衛生署藥物食品檢驗局以73
        藥檢壹字第030221號函說明綦詳，且尿液中能否驗出嗎
        啡陽性反應，與其投與量、投與途徑、採尿時間、個人
        體質及檢測方法之靈敏度有關，國外曾有文獻報導注射
        6 毫克之海洛因鹽酸鹽，其代謝物嗎啡之平均可檢出時
        限約為26小時，亦經行政院衛生署藥物食品檢驗局於81
        年9 月8 日以（81）藥檢壹字第8114885 號函釋明在案
        。
      (2)再者，前揭尿液檢驗報告載明係以ＧＣ／ＭＳ（即氣相
        層析質譜儀分析法）方法作為確認檢驗之方式，而該方
        法之原理係檢品經氣化後，通過層析管分離純化，再將
        純化後之成分循序送入質譜儀做個別鑑定。因質譜儀所
        測定之圖譜，在化學上被公認具有指紋特性，故可據以
        完全判定該檢品係為何種化合物。職是，台北榮民總醫
        院即認為若以氣相層析質譜儀（ＧＣ／ＭＳ）作藥物及
        其代謝產物之定性及定量分析，幾乎不會有偽陽性反應
        產生，此經該院於83年4 月7 日以83北總內字第3059號
        函釋明在案。
      (3)準此而論，被告之尿液經以氣相層析質譜儀分析法檢驗
        ，既係呈嗎啡陽性反應，顯見被告應有在前揭犯罪時間
        施用第一級毒品海洛因之行為甚明。
    (三)此外，扣案之第一級毒品海洛因1 包經送驗結果，確係海
      洛因無訛（驗後淨重0.01公克，空包裝重0.2 公克），此
      有法務部調查局95年3 月16日（按：原無發文日期，審結
      後補送）調科壹字第060011340 號鑑定通知書1 份在卷為
      憑，益見被告確有施用第一級毒品海洛因無誤。
    (四)綜上所述，被告前曾初犯施用毒品，且於前揭強制戒治執
      行完畢釋放後，5 年內再犯本件施用第一級毒品海洛因，
      事證應屬明確，其犯行應堪認定。
  二、查海洛因係屬毒品危害防制條例第2 條第2 項第1 款所規
      定之第一級毒品，核被告所為，係犯毒品危害防制條例第
      10條第1 項施用第一級毒品罪。被告持有毒品，復進而施
      用，其持有毒品之低度行為，為施用毒品之高度行為所吸
      收，不另論罪。被告前因違反肅清煙毒條例案件，經本院
      於83年4 月6 日以82年度訴字第3148號判處有期徒刑3 年
      10月，並於83年5 月19日確定，其後經入監執行後，於84
      年12月29日假釋出監。惟其又因違反肅清煙毒條例案件，
      經本院於86年8 月12日以86年度訴字第782 號判處有期徒
      刑3 年10月，並於86年11月18日撤回上訴確定；復因違反
      麻醉藥品管理條例案件，經本院於87年3 月9 日以87年度
      易字第200 號判處有期徒刑7 月，並於87年4 月13日確定
      。上開二罪經定應執行刑為有期徒刑4 年3 月，且上開假
      釋並經撤銷，接續執行殘刑有期徒刑1 年7 月14日，嗣經
      入監執行後，復於89年12月28日再度假釋出監。然上開假
      釋隨後又經撤銷，遂再入監執行殘刑有期徒刑2 年9 月1
      日，嗣於93年11月14日因縮短刑期執行完畢，此有前揭前
      科資料在卷可按，其受有期徒刑執行完畢，於5 年以內再
      犯本件最重本刑為有期徒刑以上之罪，為累犯，應依刑法
      第47條規定，加重其刑。
  三、本院審酌被告施用毒品，足以戕害其身心，滋生其他犯罪
      ，惡化治安，嚴重損及公益，而被告前曾初犯施用毒品，
      且經強制戒治執行完畢釋放，竟再為本件施用毒品犯行，
      顯見其不思悔改，自制力亦顯不佳；惟另考量被告於犯後
      已能坦承犯行，而其施用毒品行為於本質上係屬自我戕害
      行為，反社會性之程度應屬較低等一切情狀，酌情量處如
      主文所示之刑，以資懲儆。又扣案之海洛因1 包內之海洛
      因，既屬第一級毒品，爰依毒品危害防制條例第18條第1
      項前段規定，併予宣告沒收銷燬之（惟鑑驗耗用之毒品既
      已滅失，自毋庸宣告沒收銷燬）；至該海洛因1 包之外包
      裝，係用於包裹毒品，防其裸露、潮濕，便於攜帶施用，
      亦係供施用毒品所用或預備之物，且係被告所有，此據被
      告於本院審理時供明在卷，爰依刑法第38條第1 項第2 款
      規定，亦併予宣告沒收。
據上論斷，應依刑事訴訟法第273 條之1 第1 項、第284 條之1
、第299 條第1 項前段，毒品危害防制條例第10條第1 項、第18
條第1 項前段，刑法第11條、第47條、第38條第1 項第2 款，判
決如主文。
本案經檢察官黃仙宜到庭執行職務。
中    華    民    國    95    年    3     月    29    日
                  刑事第十三庭  法  官  陳信旗
以上判決正本證明與原本無異。
如不服本判決，應於送達後10日內向本院提出上訴狀。
                                書記官  陳昭綾
中    華    民    國    95    年    3     月    31    日
附錄本判決論罪科刑之法條：
毒品危害防制條例第10條第1項
    施用第一級毒品者，處6月以上5年以下有期徒刑。


司法院資訊處製作；財團法人民間司法改革基金會備份。
